【裁判字號】    97,交抗,99
【裁判日期】    970331
【裁判案由】    聲明異議
【裁判全文】
臺灣高等法院高雄分院刑事裁定          97年度交抗字第99號
抗  告  人  交通部公路總局高雄區監理所
法定代理人  甲○○
受  處分人  乙○○
上列抗告人因受處分人違反道路交通管理處罰條例聲明異議案件
，不服臺灣高雄地方法院中華民國96年12月28日裁定（96年度交
聲字第1429號；原處分案號：交通部公路總局高雄區監理所民國
96年11月12日高監自裁字裁80-N00000000號裁決書），提起抗告
，本院裁定如下：
    主  文
抗告駁回。
    理  由
一、抗告意旨略以：聲明異議人即受處分人駕駛車號9372-PB 號
    自小客車之資格憑證，係其所持之普通聯結車之駕駛執照，
    並非無照駕駛，原處分依交通部95年5 月3 日交路字第0950
    030639號函、94年9 月15日交路字第0940051433號函、89年
    8 月30日交路89字第008861號函釋，暨道路交通管理處罰條
    例第35條第1 項規定，裁處罰鍰並應吊扣普通聯結車駕駛執
    照12個月之處分，另道路交通管理處罰條例第68條僅規範可
    吊銷各級車類之駕駛執照處分，而本案並未一併吊扣受處分
    人之機車駕駛執照，僅依汽車駕駛執照作為裁處，應無不當
    。為此提起抗告，請求撤銷原裁定，更為適法之裁定云云。
二、經查，受處分人乙○○於民國96年11月10日22時21分許，在
    飲酒後呼氣酒精濃度為每公升0.31毫克之情形下，駕駛車號
    9372-PB 號自小客車，行經高雄縣湖內鄉○○路○段與湖中
    路路口時為警查獲並舉發，原處分機關因而依道路交通管理
    處罰條例第35條第1 項第1 款規定，處罰鍰新臺幣（下同）
    19,500元，並吊扣駕駛執照12個月及施以道安講習之事實，
    業據受處分人自承在卷，並有高雄縣政府警察局高警交字第
    N00000000 號舉發違反道路交通管理事件通知單1 紙及交通
    部公路總局高雄區監理所高監自裁字第裁80-N00000000號違
    反道路交通管理事件裁決書1 紙附卷可稽。又受處分人並無
    自小客車駕駛執照，僅有普通聯結車駕駛執照（持有普通聯
    結車駕駛執照者，依法可駕駛自小客車），原處分機關執行
    吊扣駕駛執照之處分時，係要求吊扣受處分普通聯結車駕駛
    執照等事實，經受處分人具狀聲明異議陳述明確（聲明異議
    範圍不含裁處罰鍰19,500元及施以道安講習部分），且有交
    通部公路總局高雄區監理所96年11月28日高監自字第096004
    8826號違反道路交通管理事件不服裁決聲明異議案件移送書
    在卷足憑，均堪認屬實。
三、抗告人雖以前詞置辯。惟查：原裁定已敘明：（1） 道路交
    通管理處罰條例第68條曾於94年12月14日修正公布，並自95
    年3 月1 日開始施行，原條文規定：「汽車駕駛人，因違反
    本條例及道路交通安全規則之規定，受吊扣或吊銷駕駛執照
    處分時，吊扣或吊銷其持有各級車類之駕駛執照」，修正後
    改為：「汽車駕駛人，因違反本條例及道路交通安全規則之
    規定，受吊銷駕駛執照處分時，吊銷其持有各級車類之駕駛
    執照」。觀其提案修正理由「原條文將違法或違規駕駛人所
    持有各級車類之駕駛執照一併吊扣或吊銷失之過酷，影響人
    民工作及生活甚鉅，爰修正之」（詳立法院公報第94卷第70
    期院會紀錄第138 頁），顯見依現行道路交通管理處罰條例
    規定，不得吊扣駕駛人所持有他級駕駛執照，亦即於為吊扣
    駕駛人駕駛執照之處分時，僅得吊扣駕駛人違規時所駕駛該
    級車類之駕駛執照，以限制其繼續駕駛該級車類行駛道路之
    權利。（2） 按行政行為，採取之方法所造成之損害不得與
    欲達成目的之利益顯失均衡，行政程序法第7 條第3 款定有
    明文。又依道路交通安全規則第61條第1 項第1 款規定，汽
    車駕駛人取得高一級車類之駕駛資格者，應換發駕駛執照，
    並准其駕駛較低級車類之車輛，已領有聯結車駕駛執照者，
    得駕駛大客車、大貨車、代用大客車、大客貨兩用車、曳引
    車、小型車。本件受處分人係駕駛自小客車違規，若其普通
    聯結車駕駛執照因而遭到吊扣，將造成受處分人除不能駕駛
    自小客車外，亦不能駕駛聯結車、大客車、大貨車等更高級
    車類之結果，則原處分機關採取吊扣受處分普通聯結車駕駛
    執照之方法以達成限制其駕駛自小客車之目的，所造成之損
    害（即受處分人喪失繼續駕駛普通聯結車等更高級車類之權
    利，甚而使受處分人之生計遭受影響）已與欲達成目的之利
    益顯失均衡，復與前揭道路交通管理處罰條例第68條之修法
    意旨不合，已逾越道路交通管理處罰條例之規範範圍，與法
    律保留之原則相悖，自屬違法處分等語。原審依道路交通管
    理處罰條例第68條於94年12月14日修正公布，95年3 月1 日
    開始施行之修法意旨及依行政程序法第7 條第3 款之立法精
    神，因認原處分吊扣受處分人普通聯結車駕駛執照12個月之
    處分不當，受處分人之聲明異議有理由，而撤銷原處分關於
    吊扣駕駛執照12個月之處分，該撤銷部分不罰之裁定，核無
    不合。抗告人仍執前詞提起抗告，並無理由，應予駁回。
四、據上論結，應依道路交通案件處理辦法第26條，刑事訴訟法
    第412 條，裁定如主文。
中    華    民    國    97    年    3     月    31    日
                      刑事第六庭  審判長法  官  王憲義
                                        法  官  張盛喜
                                        法  官  邱永貴
以上正本證明與原本無異。
不得再抗告。
中    華    民    國    97    年    3     月    31    日
                                        書記官  鄭翠芬


司法院資訊處製作；財團法人民間司法改革基金會備份。
